【裁判字號】    98,易,236
【裁判日期】    980605
【裁判案由】    竊盜
【裁判全文】
臺灣臺北地方法院刑事判決               98年度易字第236號
公  訴  人  臺灣臺北地方法院檢察署檢察官
被      告  丙○○
選任辯護人  法律扶助律師謝智潔律師
上列被告因竊盜案件，經檢察官聲請以簡易判決處刑（九十七年
度偵字第二五○五一號），本院認不宜以簡易判決處刑（九十八
年度簡字第十四號）而改依通常程序進行，判決如下：
    主  文
丙○○無罪。
    理  由
一、公訴意旨略以：被告丙○○意圖為自己不法之所有，於民國
    九十七年七月七日晚間至翌（八）日上午間某時，在臺北市
    信義區○○路○段十五號前，以不詳方式，竊取金儀股份有
    限公司（下稱金儀公司）所有車牌二八六一－ＥＱ號自用小
    貨車得手。嗣經警於同年月十日，在臺北縣中和市○○路二
    十六巷附近尋獲，因認被告涉犯刑法第三百二十條第一項之
    普通竊盜罪嫌云云。
二、按犯罪事實應依證據認定之，無證據不得認定犯罪事實；無
    證據能力、未經合法調查之證據，不得作為判斷之依據；不
    能證明被告犯罪或其行為不罰者，應諭知無罪之判決，刑事
    訴訟法第一百五十四條第二項、第一百五十五條第二項、第
    三百零一條第一項分別定有明文。次按認定不利於被告之事
    實，須依積極證據，苟積極證據不足為不利於被告事實之認
    定時，即應為有利被告之認定，更不必有何有利之證據，復
    有最高法院三十年上字第八一六號判例可資參考。又事實之
    認定，應憑證據，如未能發現相當證據，或證據不足以證明
    ，自不能以推測或擬制之方法，為裁判基礎；認定犯罪事實
    ，所憑之證據，雖不以直接證據為限，間接證據亦包括在內
    ，然無論直接或間接證據，其為訴訟上之證明，須於通常一
    般之人均不致於有所懷疑，而得確信其為真實之程度者，始
    得據之為有罪之認定，倘其證明尚未達到此一程度，而有合
    理性懷疑之存在時，即無從為有罪之認定，此亦有最高法院
    四十年臺上字第八六號、七十六年臺上字第四九八六號判例
    可資參照。況刑事訴訟法第一百六十一條第一項亦規定，檢
    察官就被告犯罪事實，應負舉證責任，並指出證明之方法，
    是檢察官對於起訴之犯罪事實，應負提出證據及說服之實質
    舉證責任，倘其所提出之證據，不足為被告有罪之積極證明
    ，或其指出證明之方法，無從說服法院以形成被告有罪之心
    證，基於無罪推定之原則，自應為被告無罪判決之諭知，亦
    經最高法院著有九十二年臺上字第一二八號判例可資參照。
三、本案公訴人認被告涉犯前開竊盜犯行，無非以被告之供述、
    證人甲○○之證言、內政部警政署刑事警察局九十七年七月
    三十一日刑紋字第○九七○一一○二九○號鑑驗書暨採驗紀
    錄表、照片、汽機車失竊車籍資料查詢結果、電話雙向通聯
    紀錄等為主要依據。訊據被告堅決否認有何竊盜犯行，辯稱
    ：其所有車牌號碼ＢＺ－四七五九號車輛於九十七年七月六
    日亦遭偷竊，且該部車輛內原擺放之衣服、椅子、置放衣服
    之桿子、草蓆、鏡子等物於尋獲時並未一併尋獲，本案並非
    其所為等語。
四、經查：
(一)程序方面：
    1.證人甲○○於檢察官偵查中所為之供詞，業經證人具結，
      有結文在卷為憑，且偵查中檢察官向被告以外之人所取得
      之陳述，原則上均能遵守法律規定，不致違法取供，其可
      信性極高，並無顯有不可信之情況，是該證人於檢察官偵
      查中之供詞，依刑事訴訟法第一百五十九條之一第二項之
      規定，顯具有證據能力，且本院為保障被告之詰問權，復
      傳訊該證人到庭接受詰問，是該證據業經本院合法調查，
      自得為本案之證據。
    2.至卷內之其餘書面證據資料，因被告於本院審理時對於各
      該證據均未爭執證據能力，復均未於言詞辯論終結前聲明
      異議，本院審酌該等證據作成時之情況，並無不宜作為證
      據之情事，是依刑事訴訟法第一百五十九條之五之規定，
      均得作為證據。
(二)實體方面：
    1.該金儀公司所有、車牌號碼為二八六一－ＥＱ號自用小貨
      車確有失竊之情事，此據證人甲○○證述在卷（見偵查卷
      宗第五至八頁、第四十二、四十三頁、本院九十八年四月
      二十九日審判筆錄），並有汽機車失竊車籍資料查詢結果
      （見偵查卷宗第三十三頁）、臺北市政府警察局車輛協尋
      電腦輸入單、臺北市政府警察局車輛尋獲電腦輸入單等在
      卷可查。而在該部車輛內所採得之指紋二枚，經輸入指紋
      電腦比對確認結果，編號六指紋與內政部警政署刑事警察
      局檔存被告指紋卡之右中指指紋相符，其餘指紋未發現相
      符者等情，有內政部警政署刑事警察局九十七年七月三十
      一日刑紋字第○九七○一一○二九○號鑑驗書暨刑事案件
      證物採驗紀錄表、照片、勘察採證同意書（以上見偵查卷
      宗第十至十五頁）、臺北縣政府警察局中和分局九十八年
      三月六日北縣警中刑字第○九八○○一一一二○號函暨檢
      附之現場勘察報告、照片、勘察採證同意書、證物清單、
      刑事案件證物採驗紀錄表等資料附卷可稽。
    2.前開失竊車輛內所採集之編號六指紋屬被告所有，是否當
      然表示前開車輛為被告所竊取？查該枚編號六指紋係自該
      車後車廂紙盒包裝內之破碎鏡面上採得，此業據證人即採
      證之員警丁○○於本院審理中證述：當時是臺北縣政府警
      察局中和分局交通隊人員說該部車違規被拖吊，請伊過去
      採證，當時後照鏡鏡面上有一枚指紋，後車廂的破碎鏡子
      （該鏡子長約一公尺、寬度約三、四十公分）上還有另外
      一枚指紋，採證之編號分別為編號十四、編號六，經送內
      政部警政署刑事警察局鑑定指紋結果為編號十四後照鏡上
      指紋沒有比對到特定人，編號六後車廂鏡子上之指紋有比
      對到被告的指紋等語在卷（見本院九十八年四月二十九日
      審判筆錄），並有前開內政部警政署刑事警察局九十七年
      七月三十一日刑紋字第○九七○一一○二九○號鑑驗書、
      臺北縣政府警察局中和分局九十八年三月四日北縣警中刑
      字第○九八○○一一一二○號函暨檢附之現場勘察報告、
      照片、勘察採證同意書、證物清單、刑事案件證物採驗紀
      錄表等資料可查。而被告於九十七年七月六日上午六時二
      十分許發現其所有車牌號碼ＢＺ－四七五九號自用小貨車
      亦遭竊取，於同日上午七時十七分至臺北縣政府警察局中
      和分局安平派出所報案，至同日二十三時四十分許尋獲，
      至同日二十三時五十六分領回該車等情，復據證人即當時
      為被告製作警詢筆錄之員警戊○○於本院審理中證稱：被
      告有到臺北縣政府警察局中和分局安平派出所報案，當時
      是備勤而在所受理被告之案件，並製作失竊筆錄，當時是
      早上，為被告製作筆錄時被告說她是賣衣服的，且車子連
      同其內打算販賣之衣服均不見，後來被告打電話表示有人
      告訴她車輛停放在停車場，通知她過去領車，被告就打電
      話給伊，後來被告有把車輛開到派出所，伊有看到那部車
      ，當時與被告一起勘查車內狀況時看到裡面空空的，沒有
      東西等語（見本院九十八年五月二十七日審判筆錄），並
      經證人乙○○證稱：被告所失竊之車輛是同一天報失竊及
      尋獲，在晚上快十點左右證人戊○○告知渠說早上有受理
      一件車輛失竊的案件，車子已尋獲後要渠幫忙處理，故為
      被告製作尋獲筆錄及開立尋獲單，當時被告有表示衣服沒
      有找回來等語（見本院九十八年五月二十七日審判筆錄）
      ，又有臺北縣政府警察局車輛尋獲電腦輸入單影本（見偵
      查卷宗第三十八頁）、臺北縣政府警察局中和第一分局九
      十八年四月六日北縣警中一刑字第○九八○○二○四○四
      號函暨檢附之資料在卷可按，堪認被告所有之該車輛確有
      失竊，且其以販售衣服為業無誤。衡之常情，以販售衣服
      為業之業者多備有鏡子以供客人穿衣照鏡之用，則被告供
      擺放販賣衣物之車輛既遭竊取，則其內之鏡子同遭竊取，
      與常情並非有悖。徵諸採得前開指紋之鏡子為可移動式，
      被告置放於其車內之鏡子既可能同遭竊取，復未找回，則
      該遭竊之留有被告指紋之鏡子遭竊嫌棄置他處，或另遭竊
      嫌甚或他人搬運至前開車輛上，並非不可能之事，則於此
      情形下，顯難因自前開金儀公司所有之車輛內破碎鏡面上
      所採得之指紋一枚，即遽以認定本案之竊盜犯行為被告所
      為。
    3.至電話雙向通聯紀錄，並無法證明被告有為本案之竊盜犯
      行，自無從執為不利於被告之認定。
五、綜上，被告前開所辯，並非不可採信，且本案依公訴人所提
    出之前開證據，無法使本院形成被告確有竊取前開車輛之確
    信，此外，本院復查無其他積極證據足資證明被告有前揭公
    訴人所起訴之竊盜犯行，揆之前揭說明，本院自難憑公訴人
    所舉上開證據，遽論被告確有公訴人所指之竊盜犯行，不能
    證明其犯罪，自應依法諭知被告無罪之判決。
據上論斷，應依刑事訴訟法第四百五十二條、第三百零一條第一
項，判決如主文。
本案經檢察官楊展庚到庭執行職務
中    華    民    國    98    年    6     月    5     日
                  刑事第十一庭  法  官  黃紹紘
以上正本證明與原本無異。
如不服本判決應於收受送達後十日內向本院提出上訴書狀，並應
敘述具體理由；其未敘述上訴理由者，應於上訴期間屆滿後二十
日內向本院補提理由書（均須按他造當事人之人數附繕本）「切
勿逕送上級法院」。告訴人或被害人如對於本判決不服者，應具
備理由請求檢察官上訴，其上訴期間之計算係以檢察官收受判決
正本之日期為準。
                                書記官  陳靜君
中    華    民    國    98    年    6     月    12    日


司法院資訊處製作；財團法人民間司法改革基金會備份。
